【裁判字號】    88,易,3490
【裁判日期】    890517
【裁判案由】    詐欺
【裁判全文】
臺灣高雄地方法院刑事判決                        八十八年度易字第三四九號
    公  訴  人  臺灣高雄地方法院檢察署檢察官
    被      告  乙○○
    選任辯護人  曾子珍
右列被告因詐欺案件，經檢察官提起公訴（八十七年度偵字第二一二三九號），本院
判決如左：
    主  文
乙○○意圖為自己不法所有，以詐術使人將本人之物交付，處有期徒刑柒月。
    事  實
一、乙○○（原名陳世明）明知其與鄭高銘所共同經營，設於高雄市三民區○○○路
    六０九號之彥豪實業股份有限公司（下稱彥豪公司）已無償債能力，竟意圖為自
    己不法之所有，於民國八十二年十一月下旬某日，由乙○○打電話至鄭高銘之妻
    羅子卿所經營之大來眼鏡行，並將電話交由當時在該店內聊天之甲○○接聽，在
    電話中向甲○○謊稱：彥豪公司欲進口潤滑油，利潤很好，惟缺錢周轉，希望甲
    ○○借款給伊，以便辦理進口，一個月內即可還清，可分得約一成利潤云云，使
    甲○○不疑有詐，而陷於錯誤，即於同年十一月二十六日中午，湊足新台幣（下
    同）一百二十五萬元，由羅子卿陪同至彥豪公司，將款項交與乙○○；乙○○亦
    簽發彥豪公司為發票人、票號Ｂ0000000號、發票日為八十二年十二月二
    十七日、臺灣土地銀行中山分行（下稱土地銀行）為付款人、面額一百二十五萬
    元之支票一張，交予羅子卿並轉交甲○○資為付款之用。嗣於到期日前約四、五
    日，乙○○又要求甲○○寬限十天提示後，趁甲○○猶豫應允緩期提示之間，於
    八十三年一月七日向土地銀行辦理撤銷付款委託，致使甲○○于同日提示付款遭
    拒，經向該銀行查詢，又發現發票印鑑欄漏蓋鄭高銘之印章致使該票根本無法兌
    現，甲○○始知受騙。
二、案經甲○○訴請臺灣高雄地方法院檢察署檢察官偵查起訴。
    理  由
一、訊據被告乙○○矢口否認有何犯行，辯稱：時日已久，已忘記當初為何向告訴人
    借用該筆資金，亦忘記資金流向何處，公司支票由會計或鄭高銘簽發為多，印章
    非被告保管，該票非被告字跡，被告判斷該票應係鄭高銘所簽發，非被告出於故
    意漏蓋發票人印章，被告與告訴人只是一般交情，原無主動向告訴人借錢之可能
    ，應該是告訴人已與鄭高銘夫妻談妥，才由被告出面向告訴人確認此事，故被告
    才會向告訴人提及公司要進口潤滑油欠一筆資金週轉之事，借錢之際公司營運尚
    未週轉不靈，被告並未施詐，否則即不必在支票無法兌現之時，向告訴人要求延
    緩提示，努力維持公司繼續經營，並為求公司繼續經營，才不得不向銀行撤銷付
    款委託，鄭高銘在八十七年十二月二十八日逃避債務而離去公司，公司才不得不
    結束，實無詐欺告訴人之意云云。惟查右揭被告如何於電話中向告訴人庠稱要進
    口潤滑油，利潤頗豐，可分告訴人一成利潤，僅暫欠資金週轉，不超過二、三月
    即可返還，致使告訴人不疑有詐，而如數貸與，詎支票屆期後，被告一面央求告
    訴人暫緩提示，一面又撤銷付款委託經提示遭退票致告訴人受損等事實，已據告
    訴人甲○○迭於偵查及本院歷次審訊中陳述明確，且有台灣土地銀行中山分行為
    付款人、彥豪公司為發票人、票號Ｂ0000000號、發票日為八十二年十二
    月二十七日、面額一百二十五萬之支票及其退票理由單，支票撤銷付款委託申請
    書各一紙附卷可按，證人杜丙○○亦於本院結證稱：八十二年十一月二十日左右
    ，我去大來眼鏡行閒聊，羅子卿接電話後轉給甲○○，打電話完後，甲○○表示
    並問我要不要投資潤滑油，有利潤，他說是乙○○所打來，我想一下，二、三天
    後，我向甲○○表示沒錢投資，八十八年十一月二十五日左右，他約我去乙○○
    處交錢給乙○○，我有事沒去，就由羅子卿陪去等語。被告亦不否認有電聯告訴
    人提及進口潤滑油並借錢之事，（見八十九年五月八日辯護人庭呈之辯護意旨狀
    ）堪認借錢進口潤滑油一事係被告向告訴人電話中提及，並非事先鄭高銘夫妻已
    與告訴人談妥，是被告所辯應是鄭高銘主導借貸云云已見卸責推托。再查彥豪公
    司並無於八十二年十一月間起訖八十三年六月三十日止，向任何銀行申請開發信
    用狀，準備進口貨物，已據被告自承在卷，又彥豪公司於八十二年十月一日已有
    退票記錄，訖八十三年四月八日乃遭拒絕往來，此有台灣土地銀行高雄分行八十
    九年四月七日山存字第八九○○九○七號函暨支票存款退票登記卡、支票類存款
    戶分戶明細表、支票存款查詢單等在卷可按。堪認被告借貸當時資金調度已見捉
    襟見肘，而被告在其資金調度困難之際，豈有餘力向銀行申請開發信用狀以便進
    口貨物之能力？被告在並無真意進口潤滑油下，為謀求資金暫時解套而向告訴人
    庠稱欲進口潤滑油，將可分得一成左右利潤，不必二、三月即可回收資本等語而
    誘使告訴人貸其資金，俟資金到手而票據到期時，竟撤銷付款委託，被告行詐犯
    行彰彰甚明，又就是否蓄意漏蓋鄭高銘之印章，致無法兌現票據一事，二人互執
    其詞，證人王錦馨雖證稱... 公司開票，印章均在會計處保管，而對經提示係爭
    支票，證人則供述並無印象等語。雖無證據證明被告是否蓄意漏蓋印章，惟查被
    告自承有蓄意撤銷票據付款委託一事，顯見被告不願見告訴人持有之系爭票據被
    提示，更可見其自始即知系爭票據不會被兌現，竟仍設辭欺瞞告訴人，案發迄今
    已逾六年餘，未見任何清償，顯見被告自始即有意圖為自己不法所有之詐欺意思
    應堪認定，又被告借貸此筆金錢作何用途，被告既已自承已無印象，是其托辭應
    係鄭高銘主導云云，尚乏實據，所辯不足採，犯行可以認定。
二、核被告所為，係犯刑法第三百三十九條第一項之詐欺取財罪，爰審酌被告自案發
    至今多年，均未與告訴人商談和解，甚至清償部分債務，犯後又圖卸否認犯行，
    本不宜輕縱，為念其有一幼子陳彥甫身罹骨肉瘤疾病，進行化學治療中，被告必
    須投注醫療費用及心血，以致對清償本件債務無法盡心處理，及其爰審酌被告犯
    罪之動機、目的、手段，犯罪時所受之刺激及其品性、生活狀況、智識程度、犯
    罪所生之損害，及犯罪後態度等一切情狀，量處如主文所示之刑，以資懲儆。
據上論斷，應依刑事訴訟法第二百九十九條第一項前段、刑法第三百三十九條第一項
條，罰金罰鍰提高標準條例第一條前段，判決如主文。
中    華    民    國      八十九      年       五      月       十      日
                                    臺灣高雄地方法院刑事第三庭
                                        法  官  簡  志  瑩
右正本證明與原本無異。
如不服本判決，應於判決送達後十日內，向本院提出上訴狀。
                                        書記官  林  宜  正
中    華    民    國      八十九      年      五      月      十七      日
附錄論罪科刑法條:
刑法第三百三十九條第一項：
意圖為自己或第三人不法之所有，以詐術使人將本人或第三人之物交付者，處五年以
下有期徒刑、拘役或科或併科一千元以下罰金。


司法院資訊處製作；財團法人民間司法改革基金會備份。
